# 求助陈版 ~ 合并类型的判断以及追溯情况

提问人：泛泛之辈 时间：2019-10-25 06:30:11
陈版及各位前辈好，
想请教一下如下问题，谢谢 ~
A 集团和 B集团之间原无过多业务往来，两集团的母公司 A 公司和B 公司都受到同一方 G 持股 100%控制。
18 年度，根据 G 的决定，将 B 集团无偿划拨给 A 公司，即 18 年度 A公司的合并报表将 B 集团纳入体系。在一般情况下，应属于同一控制合并处理，追溯合并日期初等操作，
但 G 是某市某区国资委，是否应适用于会计准则讲解《企业合并》中，关于 “同国家控制的企业之间发生的合并，不应仅仅因为参与合并各方在合并前后均受国家控制而将其作为同一控制的合并”
问题 1 、
①、该解释是将上述合并不认定为同一控制合并么？还是需要通过业务的实质即是否存在商业实质即是否公允来判断是否属于同一控制合并？
②、如是后者，由于 B集团系无偿划拨给 A 集团，不具有一般的商业实质，故该项业务仍属于同一控制合并，按 0 元取得对方股权，A 公司单体按取得时 B集团合并报表（而非 B公司单体）的账面净资产确认长投成本和资本公积？我这样的理解是否正确？
③、如不应判断为同一控制的合并又应该如何划分，以及划分理由和 0 元纳入合并范围的相关处理？
问题 2 、如认定为同一控制合并，由于要做的项目是三年一期（ 16 、 17 、 18 、19 ）审计，原本出年报时只要将B集团在A 公司报表的期初数（即 18 年初/17 年末）追溯即可；但出具 3 年一期报告时，同一控制合并是否要追溯到 16 年最早的一期？

回答人：chenyiwei
一般理解，在同一个国资委的主导下，在其管辖范围内进行国有资产布局调整的整体性重组，应当认定为同一控制下合并，因为这时该国资委更多地是作为参与合并各方共同的股东而出现，而不仅仅是交易的审批和监管等独立角色。所以你说的这种情况，对 A集团而言应作为同一控制下合并。
如果有确凿证据表明该项交易是 A 和 B 之间基于市场化原则自愿达成的，并非国资委主导，国资委仅仅起到了在交易条款达成后的审批和监管作用，则可能可以认定为非同一控制下合并。
另外还有一种可能性：如果该项划转是在 “三去一降一补” 的背景下发生的，则可以按照《规范 “三去一降一补” 有关业务的会计处理规定》（财会[2016]17 号）第一条的规定进行会计处理。
在构成同一控制下合并的情况下，A 集团的合并报表层面需追溯到最早比较期间期初，即 2016 年度也同样需要追溯。